臺灣高雄地方法院刑事判決　　　　　　99年度審易字第4757號
公　訴　人　臺灣高雄地方法院檢察署檢察官
被　　　告　邵國隆
上列被告因竊盜等案件，經檢察官提起公訴（99年度偵字第2757
3、28840號），被告就被訴事實為有罪之陳述，經本院告知簡式
審判程序之旨，並聽取被告與公訴人之意見後，裁定進行簡式審
判程序，合併審理並判決如下：
    主  文
邵國隆犯攜帶兇器、毀壞門扇竊盜罪，累犯，處有期徒刑拾月，
扣案油壓剪、螺絲起子、美工刀、尖嘴鉗各壹支及梅花板手貳支
，均沒收之。又犯踰越安全設備竊盜罪，累犯，處有期徒刑拾月
。又犯踰越門扇竊盜未遂罪，累犯，處有期徒刑柒月。應執行有
期徒刑壹年拾月，扣案油壓剪、螺絲起子、美工刀、尖嘴鉗各壹
支及梅花板手貳支，均沒收之。
    事  實
一、邵國隆前因竊盜、施用毒品等案件，經本院97年度審簡字第
    1180號、97年度審簡字第1160號分別判處有期徒刑3 月、5
    月，並定應執行有期徒刑7 月確定，甫於民國98年4 月29日
    縮刑期滿執行完畢（構成累犯），竟不知悔改，先後為下列
    竊盜行為：
  (一)邵國隆基於意圖為自己不法所有之竊盜犯意，於99年8 月25
    日中午12時30分許，騎乘其父邵宗林所有、車牌號碼P5B-56
    3 號重型機車前往戴英傑位於高雄市鳳山區海光四村851 號
    住處，先持客觀上可供兇器使用之螺絲起子、尖嘴鉗，將分
    隔住宅內外出入口大門上之玻璃敲破、鐵條扭斷後，開啟大
    門侵入該住處內，竊取戴英傑所有之軍刀2 支、相機1 臺、
    集郵冊2 簿、化妝品禮盒1 盒、珍珠項鍊2 條、手錶4 支、
    現金硬幣新臺幣（下同）336 元、玉石1 塊、軍靴1 雙（上
    揭物品價值共約5000元）得手，並藏放於其黑色背包內。嗣
    因巡邏員警見其在屋內翻尋財物察覺有異，乃對邵國隆實施
    盤查，並扣得邵國隆所有、用供竊取財物之油壓剪、螺絲起
    子、美工刀、尖嘴鉗各1 支及梅花板手2 支，因而查悉上情
    。
  (二)邵國隆另基於意圖為自己不法所有之竊盜犯意，於99年8 月
    29日下午3 時25分許，騎乘上開機車前往程宇行位於高雄市
    大寮區○○村○○路63號住處，趁無人注意之際，攀爬該住
    處外牆，再由附連於該外牆、未上鎖之陽台鋁門踰越進入該
    屋4 樓，竊取放置於地上之分離式冷氣機室外機1 台（價值
    約2 萬元），得手後正欲以機車載運冷氣機逃逸之際，為程
    宇行發現並尾隨追趕，邵國隆因而將上開冷氣機棄置在高雄
    市○○區○○路附近，隨後復將機車棄置在高雄市○○區○
    ○街180 號前而步行逃逸離去。
  (三)邵國隆復基於意圖為自己不法所有之竊盜犯意，於99年8 月
    31日下午4 時50分許，前往劉澤國位在高雄市○○區○○村
    ○○路9 號住處，趁無人注意之際，自該住處未上鎖之後門
    進入屋內，並著手搜尋劉澤國所有財物，適為劉澤國發覺報
    警逮獲而未遂
二、案經高雄市政府警察局鳳山分局暨林園分局報告臺灣高雄地
    方法院檢察署檢察官偵查起訴。
    理  由
一、程序部分：
    本件被告邵國隆所犯為死刑、無期徒刑或最輕本刑為3 年以
    上有期徒刑以外之罪，其於本院審理中就被訴事實為有罪之
    陳述，經法官告知簡式審判程序之旨，並聽取公訴人及被告
    之意見後，依刑事訴訟法第273 條之1 第1 項規定，裁定進
    行簡式審判程序。
二、認定犯罪事實所憑之證據及理由：
    上揭犯罪事實，業據被告邵國隆於本院審理中坦承不諱，核
    與證人即被害人程宇行及告訴人戴英傑、劉澤國警詢之證述
    相符，並有高雄市政府警察局鳳山分局埤頂派出所扣押筆錄
    、扣押物品目錄表、贓物領據、失竊現場暨贓物照片等件附
    卷可稽，足認被告自白與事實相符，本件事證明確，被告上
    開竊盜犯行，俱堪認定。
三、論罪科刑：
  (一)新舊法比較：
    本件被告邵國隆行為後，刑法第321 條第1 項於100 年1 月
    26日修正公布，並於同年月28日施行。按行為後法律有變更
    者，適用行為時之法律，但行為後之法律有利於行為人者，
    適用最有利於行為人之法律，刑法第2 條第1 項定有明文。
    查修正前刑法第321 條第1 項規定：「犯竊盜罪而有左列情
    形之一者，處6 月以上、5 年以下有期徒刑：一於夜間侵入
    住宅或有人居住之建築物、船艦或隱匿其內而犯之者。二毀
    越門扇、牆垣或其他安全設備而犯之者。三攜帶兇器而犯之
    者。四結夥三人以上而犯之者。五乘火災、水災或其他災害
    之際而犯之者。六在車站或埠頭而犯之者」；修正後刑法第
    321 條第1 項規定：「犯竊盜罪而有下列情形之一者，處6
    月以上、5 年以下有期徒刑，得併科新臺幣100,000 元以下
    罰金：一侵入住宅或有人居住之建築物、船艦或隱匿其內而
    犯之者。二毀越門扇、牆垣或其他安全設備而犯之者。三攜
    帶兇器而犯之者。四結夥三人以上而犯之者。五乘火災、水
    災或其他災害之際而犯之者。六在車站、埠頭、航空站或其
    他供水、陸、空公眾運輸之舟、車、航空機內而犯之者」。
    經比較新舊法之規定，新法增加「得併科罰金」之規定外，
    並刪除原第1 款「於夜間」之要件，且就第6 款增加「航空
    站、其他供水、陸、空公眾運輸之舟、車、航空機內」之要
    件，核均屬加重刑罰或擴大加重竊盜適用範圍之修正，是修
    正後刑法第321 條第1 項之規定並未有利於行為人，而應適
    用修正前刑法第321 條第1 項之規定，合先敘明。
  (二)論罪：
  1.按刑法第321 條第1 項第3 款之攜帶兇器竊盜罪，係以行為
    人攜帶兇器竊盜為其加重條件，此所謂兇器，其種類並無限
    制，凡客觀上足對人之生命、身體、安全構成威脅，具有危
    險性之兇器均屬之，且祇須行竊時攜帶此種具有危險性之兇
    器為已足，並不以攜帶之初有行兇之意圖為必要（最高法院
    79年台上字第5253號判例、90年度台上字第1261號判決意旨
    可參）。查被告事實(一)持以行竊之螺絲起子、尖嘴鉗、油壓
    剪、美工刀、梅花扳手，屬金屬材質，可認材質堅硬，而足
    以對人之生命、身體、安全構成威脅，參照上開說明，自屬
    兇器無訛。次按刑法第321 條第1 項第2 款規定將「門扇」
    、「牆垣」、「其他安全設備」並列，則所謂「門扇」應專
    指門戶，即分隔住宅或建築物內外之出入口大門而言；而所
    謂「其他安全設備」，指門扇、牆垣以外，依社會通常觀念
    足認為防盜之一切設備者，即屬相當，如門鎖、窗戶、房間
    門或通往陽臺之門即屬之，故被告事實(一)破壞分隔告訴人戴
    英傑住宅內外出入口大門之玻璃、鐵條後開啟大門入內行竊
    ，所為符合刑法第321 條第1 項第2 款「毀壞門扇」之加重
    要件；被告事實(二)踰越未上鎖之陽台鋁門進入被害人程宇行
    住處內行竊，所為符合刑法第321 條第1 項第2 款「踰越安
    全設備」之加重要件；至被告事實(三)利用分隔告訴人劉澤國
    住處內外出入口後門未上鎖之際，踰越侵入其住處內行竊，
    所為則符合刑法第321 條第1 項第2 款「踰越門扇」之加重
    要件。
  2.另按竊盜罪既遂或未遂之判斷，係以物之原持有支配關係之
    破壞，與新持有支配關係之建立與否為判斷之依據，即他人
    之物尚未入行竊者之實力支配下者，則屬未遂，反之，則應
    以既遂論擬，最高法院17年上字第509 號判例意旨可資參照
    。被告事實(一)已將在告訴人戴英傑住處尋得之財物放入其隨
    身攜帶之黑色背包中，業據被告警詢時供述明確（見警卷第
    6 頁），依斯時情況，被告既可隨時搬運離去，顯已將贓物
    置於其實力支配之下，堪認被告之竊盜行為顯已達既遂階段
    ，此不因被告行竊後即被查獲，而未及將贓物搬離現場而有
    不同。
  3.是核被告就事實(一)所為，係犯刑法第321 條第1 項第2 款、
    第3 款攜帶兇器、毀壞門扇竊盜罪，起訴意旨認被告此部分
    犯行係屬未遂，容有未合，惟因罪名相同，僅行為態樣有既
    未遂之分，無庸引用刑事訴訟法第300 條變更檢察官起訴之
    法條；被告就事實(二)所為，則係犯刑法第321 條第1 項第2
    款踰越安全設備竊盜罪；其就事實(三)所為，則係犯同法第32
    1 條第1 項第2 款、第2 項踰越門扇竊盜未遂罪。被告前後
    3 次竊盜犯行，犯意個別，行為互殊，應分論併罰之。又被
    告有如事實欄所載徒刑之宣告及執行完畢情形，有臺灣高等
    法院被告前案紀錄表1 份在卷可稽，其於前開有期徒刑執行
    完畢後5 年內，故意再犯本件有期徒刑以上之罪，應依刑法
    第47條第1 項之規定論以累犯，並在其所犯3 次竊盜罪刑項
    下均加重其刑。再者，被告雖已著手於事實(三)竊盜行為之實
    施，惟尚未生竊取財物得手之結果，其犯罪尚屬未遂，爰依
    刑法第25條第2 項規定，按既遂犯減輕其刑，並依法先加後
    減之。爰審酌被告正值青壯，身心健全，不思自食其力，任
    意以攜帶兇器、壞越門扇、安全設備等方式侵入被害人住處
    竊取財物，侵害被害人財產法益及居住安寧，嚴重危害社會
    治安，所為原應予嚴懲，惟念及其犯後坦承犯行，尚表悔悟
    等一切情狀，分別量處如主文所示之刑，並定其應執行之刑
    ，以資懲儆。
  4.扣案油壓剪、螺絲起子、美工刀、尖嘴鉗、梅花扳手各1 支
    ，為被告所有，供犯事實(一)竊盜犯行所用之物，業據被告於
    警詢時供述明確（其於本院審理中推稱上開工具為告訴人戴
    英傑所有云云，與其為警現場查獲時之供述有異，不足採信
    ），爰依刑法第38條第1 項第2 款之規定，在其所犯攜帶兇
    器、毀壞門扇竊盜該罪罪刑項下，宣告沒收之。至被告所有
    、供藏放事實(一)竊得贓物所用之黑色背包1 只，既未扣案，
    為免日後執行上困難，爰不為沒收之宣告，併此敘明。
據上論斷，應依刑事訴訟法第273 條之1 第1 項、第299 條第1
項前段，刑法第2 條第1 項前段、修正前第321 條第1 項第2、3
款、第47條第1 項、第25條第2 項、第51條第5 款、第38條第1
項第2 款，判決如主文。
本案經檢察官李怡增到庭執行職務。
中    華    民    國    100   年    4     月    18    日
                  刑事第十庭    法  官  王  琁
以上正本證明與原本無異。
如不服本判決應於收受本判決後10日內向本院提出上訴書狀，並
應敘述具體理由，如未敘述上訴理由者，應於上訴期間屆滿後20
日內補提理由書狀於本院（均須按他造當事人之人數附繕本）「
切勿逕送上級法院」。
中    華    民    國    100   年    4     月    18    日
                                書記官  陳靜瑤
【100年1月28日修正施行前】中華民國刑法第321條
（加重竊盜罪）
犯竊盜罪而有左列情形之一者，處 6 月以上、 5 年以下有期徒
刑：
二、毀越門扇、牆垣或其他安全設備而犯之者。
三、攜帶兇器而犯之者。